臺灣士林地方法院刑事判決　　　　　100年度審簡上字第120號
上　訴　人
即　被　告　林泔鋒
上列上訴人即被告因妨害公務等案件，不服本院士林簡易庭中華
民國100 年6 月30日100 年度士簡字第367 號第一審刑事簡易判
決（聲請簡易判決處刑書案號：臺灣士林地方法院檢察署100 年
度偵字第4986號），提起上訴，本院管轄之第二審合議庭判決如
下：
    主  文
原判決撤銷。
林泔鋒服用酒類，不能安全駕駛動力交通工具而駕駛，處罰金新
臺幣拾萬元，如易服勞役，以新臺幣壹仟元折算壹日；又對於
公務員依法執行職務時，施強暴，處有期徒刑月，如易科罰金
，以新臺幣壹仟元折算壹日；又傷害人之身體，處有期徒刑肆月
，如易科罰金，以新臺幣壹仟元折算壹日，有期徒刑部分應執行
有期徒刑陸月，如易科罰金，以新臺幣壹仟元折算壹日，緩刑
年，緩刑期間付保護管束，並應自本判決確定之日起陸個月內向
公庫支付新臺幣拾萬元。
    事  實
一、林泔鋒於民國100 年4 月10日下午2 時許，在其同事位於臺
    北市淡水區住處飲用啤酒後，已達不能安全駕駛動力交通工
    具之程度，猶於同日晚間9 時許，騎乘車號DRL─693號輕型
    機車上路，嗣於同日晚間9 時55分許，行經臺北市○○區○
    ○路與溫泉路口時，因未開啟機車大燈遭巡邏警員王永吉上
    前取締，取締過程中，警員王永吉發現林泔鋒身上有濃厚酒
    味，遂對林泔鋒實施酒測，測得其呼氣酒精濃度達每公升0.
    9 毫克，警員王永吉即開單告發。詎林泔鋒因不滿遭取締酒
    駕，明知警員王永吉為依法執行公務之人，仍基於侮辱公務
    員及妨害公務之犯意，當場在上開不特定多數人得以共見共
    聞之場所，以「你娘老雞歪」等語侮辱警員王永吉，並衝向
    前作勢欲毆打警員王永吉，以此強暴方式妨害警員王永吉執
    行職務。嗣經警員王永吉以無線電請求支援後，臺北市政府
    警察局光明派出所所長陳家欣、警員張桓維及連怡欽等人遂
    到場協助，林泔鋒明知警察陳家欣為依法執行公務之人，復
    又基於侮辱公務員、妨害公務及傷害之犯意，當場在上開不
    特定多數人得以共見共聞之場所，以「幹妳娘」等語侮辱警
    察陳家欣，並徒手揮拳毆打警察陳家欣之臉部及咬傷警察陳
    家欣右小腿，以此強暴方式妨害警察陳家欣執行職務，且致
    警察陳家欣受有左足挫傷、四肢多處擦傷等傷害。
二、案經陳家欣訴由臺北市政府警察局北投分局報請臺灣士林地
    方法院檢察署檢察官偵查後聲請簡易判決處刑。
    理  由
一、按被告以外之人於審判外之言詞或書面陳述，除法律有規定
    者外，不得作為證據；又被告以外之人於審判外之陳述，雖
    不符同法第159 條之1 至第159 條之4 之規定，而經當事人
    於審判程序同意作為證據，法院審酌該言詞陳述或書面陳述
    作成時之情況，認為適當者，亦得為證據。當事人、代理人
    或辯護人於法院調查證據時，知有第159 條第1 項不得為證
    據之情形，而未於言詞辯論終結前聲明異議者，視為有前項
    之同意，刑事訴訟法第159 條第1 項及第159 條之5 分別定
    有明文。經查，本判決下列所引用之各該被告以外之人於審
    判外之陳述（含書面陳述），雖屬傳聞證據，惟當事人迄至
    言詞辯論終結前均未就證據能力之有無聲明異議，本院審酌
    此等證據資料製作時之情況，尚無違法不當及證明力明顯過
    低之瑕疵，亦認為以之作為證據應屬適當，故揆諸前開規定
    ，爰逕依刑事訴訟法第159 條之5 規定，認前揭證據資料均
    例外有證據能力，合先敘明。
二、前揭犯罪事實，業據上訴人即被告（下稱被告）林泔鋒於偵
    查中、本院準備程序及審理時坦承不諱（見偵卷第43頁、第
    55頁，本院卷第19頁背面、第27頁背面、第29頁），核與證
    人即告訴人陳家欣於警詢時指訴及偵查中證述情節相符（見
    偵卷第13至15頁、第54頁），並經證人張桓維及連怡欽於警
    詢時陳述及證人王永吉於偵查中證述屬實（見偵卷第16至18
    頁、第19至21頁、第54頁），復有警員王永吉之職務報告、
    刑法第一百八十五條之三案件測試觀察紀錄表、呼氣酒精濃
    度檢測表、臺北市政府警察局100 年4 月10日北市警交大字
    第AEZ141419 號舉發違反道路交通管理事件通知單影本、臺
    北市立聯合醫院100 年4 月10日診字第0000224 號驗傷診斷
    書各1 份及告訴人受傷照片影本6 張在卷可稽（附於偵卷第
    22頁、第23頁、第25頁、第26頁、第31頁、第32至34頁），
    足認被告自白與事實相符，可以採信，本案事證至為明確，
    被告犯行均堪認定。
三、核被告林泔鋒所為，分別係犯刑法第185 條之3 之服用酒類
    ，不能安全駕駛動力交通工具而駕駛罪、同法第140 條第1
    項之侮辱公務員罪、同法第135 條第1 項之妨害公務罪及同
    法第277 條第1 項之傷害罪。被告於證人王永吉執行職務之
    際當場辱罵並以上開強暴方式妨害證人王永吉執行職務，係
    以一行為同時觸犯刑法第140 條第1 項之侮辱公務員罪及同
    法第135 條第1 項之妨害公務罪，為想像競合犯；又被告於
    告訴人陳家欣執行職務之際當場辱罵並以上開傷害之強暴方
    式妨害告訴人陳家欣執行職務，且致告訴人陳家欣受傷，係
    以一行為同時觸犯刑法第140 條第1 項之侮辱公務員罪、同
    法第135 條第1 項之妨害公務罪及同法第277 條第1 項之傷
    害罪，亦為想像競合犯，應依刑法第55條之規定，分別從一
    重之刑法第135 條第1 項之妨害公務罪、同法第277 條第1
    項之傷害罪論處。被告所犯上開3 罪，犯意各別，行為互殊
    ，應予分論併罰。原審以被告罪證明確，並考量被告酒測值
    及酒後駕車行為對公眾往來安全之危險程度，與被告經警察
    攔檢以防止其發生行車危險，仍出言辱罵及傷害執勤警員而
    妨害公務之惡性暨犯後坦承犯行之態度等情狀，予以論罪科
    刑，固非無見。惟按刑事審判旨在實現刑罰權之分配正義，
    故法院對於有罪被告之科刑，應符合罪刑相當之原則，使輕
    重得宜，罰當其罪，此所以刑法第57條明定科刑時，應審酌
    一切情狀，尤應注意該條所列10款事項，以為科刑輕重之標
    準，並賦予法院裁量權。又如何量定其刑，固屬實體法上賦
    予法院得為自由裁量之事項，但此項裁量權之行使，並非得
    以任意或自由為之，仍應受一般法律原則之拘束，即必須符
    合所適用法律授權之目的，並受法律秩序之理念、法律感情
    及慣例等所規範。若違反比例原則、平等原則時，得認係濫
    用裁量權而為違法。查被告前固曾因酒後駕車之公共危險案
    件，經法院判處拘役55日確定，然查該案案發距今已逾9 年
    ，期間被告均未因犯罪而受法院罪刑宣告，有臺灣高等法院
    被告前案紀錄表附卷可考，而本案被告酒後駕車之犯行，雖
    提高自己或其他用路人之肇事風險，惟並未對其他用路人造
    成實際上之損害，對公眾或一般人所致生之潛在危害並非重
    大，又被告於其上開酒駕犯行遭警取締之際，對執勤警員為
    上開妨害公務暨傷害犯行雖有不該，惟其犯後於偵審中均坦
    承犯行，且向告訴人陳家欣道歉，並與告訴人達成民事和解
    及賠償相關醫療費用，犯罪後態度尚稱良好，是本案依被告
    犯罪情節、犯罪之危害性、所侵害法益之輕重程度等情事而
    為綜合全面之斟酌，堪認原審判處被告酒駕之公共危險罪有
    期徒刑3 月、妨害公務罪有期徒刑6 月及傷害罪有期徒刑5
    月，並諭知如易科罰金均以新臺幣3,000 元折算1 日，與同
    等行為於司法機關所受一般、普遍之評價程度，並非一致，
    而實嫌過重，致生罪刑不相當而與一般人民法律情感未合之
    情形，尚難謂符合比例原則及罪刑相當原則，量刑有所失入
    ，當非法之持平，難謂允當。被告上訴以原審量刑過重而指
    摘原判決不當，為有理由，自應由本院將原判決予以撤銷改
    判。爰審酌被告犯罪之動機、目的、手段，並考量其犯罪所
    生危害及犯後坦承犯行之態度，兼衡其生活狀況及智識程度
    等一切情狀，分別量處如主文所示之刑，並就公共危險罪部
    分諭知易服勞役之折算標準及就妨害公務罪與傷害罪部分依
    法定其應執行之刑。
四、末查，被告前未曾因故意犯罪受有期徒刑以上刑之宣告，有
    卷附臺灣高等法院被告前案紀錄表1 份在卷可憑，其因一時
    失慮，致罹刑典，犯後坦承犯行，足見悔意，堪認被告經此
    偵審程序及罪刑之宣告，當知所警惕，信無再犯之虞，本院
    認其所受宣告之刑以暫不執行為適當，爰依刑法第74條第1
    項第1 款之規定併予宣告緩刑3 年，以觀後效，並啟自新。
    另為使被告深切記取教訓，使其於緩刑期內能深知警惕，避
    免其再度犯罪，依刑法第74條第2 項第4 款之規定，命被告
    於本判決確定後6 個月內向公庫支付新臺幣10萬元，併依同
    法第93條第1 項之規定，諭知緩刑期間交付保護管束。若被
    告不履行前述負擔，且情節重大足認原宣告之緩刑難收其預
    期效果，而有執行刑罰之必要者，依刑法第75條之1 第1 項
    第4 款之規定，得撤銷其緩刑宣告，併此敘明。
據上論斷，應依刑事訴訟法第455 條之1 第1 項、第3 項、第36
9 條第1 項前段、第364 條、第299 條第1 項前段，刑法第185
條之3 、第135 條第1 項、第140 條第1 項、第277 條第1 項、
第55條、第41項第1 項、第42條第3 項、第51條第5 款、第74條
第1 項第1 款、第2 項第4 款、第93條第1 項，刑法施行法第1
條之1 第1 項、第2 項前段，判決如主文。
本案經檢察官孟玉梅到庭執行職務。
中    華    民    國    100   年    9     月    5     日
                  刑事第一庭審判長法  官  洪英花
                                  法  官  莊明達
                                  法  官  王沛雷
以上正本證明與原本無異。
本件不得上訴。
                                  書記官  張茹茵
中    華    民    國   100    年    9     月    8     日
附錄本件論罪科刑依據法條全文：
中華民國刑法第135條
對於公務員依法執行職務時，施強暴脅迫者，處三年以下有期徒
刑、拘役或三百元以下罰金。
意圖使公務員執行一定之職務或妨害其依法執行一定之職務或使
公務員辭職，而施強暴脅迫者，亦同。
犯前二項之罪，因而致公務員於死者，處無期徒刑或七年以上有
期徒刑；致重傷者，處三年以上、十年以下有期徒刑。
中華民國刑法第140條
於公務員依法執行職務時，當場侮辱，或對於其依法執行之職務
公然侮辱者，處六月以下有期徒刑、拘役或一百元以下罰金。
對於公署公然侮辱者亦同。
中華民國刑法第185條之3
服用毒品、麻醉藥品、酒類或其他相類之物，不能安全駕駛動力
交通工具而駕駛者，處一年以下有期徒刑、拘役或科或併科十五
萬元以下罰金。
中華民國刑法第277條
傷害人之身體或健康者，處三年以下有期徒刑、拘役或一千元以
下罰金。
犯前項之罪因而致人於死者，處無期徒刑或七年以上有期徒刑；
致重傷者，處三年以上十年以下有期徒刑。